【裁判字號】    90,自,360
【裁判日期】    900830
【裁判案由】    詐欺
【裁判全文】
臺灣高雄地方法院刑事裁定                            九十年度自字第三六○號
    自  訴  人  甲○○
    被      告  乙○○○
右列被告因詐欺案件，經自訴人提起自訴，本院裁定如左：
    主  文
自訴駁回。
    理  由
一、按法院或受命法官於自訴案件第一次審判期日前訊問及調查結果，如認為案件有
    刑事訴訟法第二百五十二條至第二百五十四條之情形者，得以裁定駁回其自訴，
    同法第三百二十六條第三項定有明文。
二、本件自訴意旨略稱：自訴人甲○○前於民國八十五年三月十日起自任會首召集新
    臺幣（下同）一萬元互助會，共四十六會，期間自八十五年三月十日起至八十八
    年三月十日止，惟被告乙○○○意圖詐欺，在自訴人召集互助會時，刻意編織美
    麗謊言，致自訴人陷於錯誤判斷，讓被告參加自訴人所召集之互助會，但被告竟
    不守信用於第二會開標後，將收得會款捲逃，總計為五十萬五千元，期間自訴人
    與其他受害人四處尋找被告，但迄今未果，因認被告涉有詐欺罪嫌云云。
三、按犯罪事實應依證據認定之，無證據不得推定其犯罪事實，刑事訴訟法第一百五
    十四條定有明文。次按刑法第三百三十九條第一項詐欺罪之成立，以意圖為自己
    或第三人不法所有，以詐術使人將本人或第三人之物交付為要件。所謂以詐術使
    人交付，必須被詐欺人因其詐術而陷於錯誤，若其所用方法，不能認為詐術，亦
    不致使人陷於錯誤，即不構成該罪，最高法院四十六年台上字第二六○號判例可
    資參照。經查，本件自訴人自訴被告涉有刑法第三百三十九條第一項之詐欺罪嫌
    ，無非係以被告於第二會即標取自訴人所召集前開互助會，即捲款潛逃，並提出
    互助會會單一紙及本票二紙為其證據。惟查：
  (一)本院就為何同意被告參與本案互助會、何時標取互助會時及給付死會會款等節，
    訊之自訴人，其雖於自訴狀陳稱係受被告美麗謊言所矇騙云云，嗣改稱係因伊、
    被告相互間均有參加彼此之會，本案互助會係被告跟完伊所起之互助會後，又再
    參與等語；並就被告究何時標取互助會之時間，先稱第二會即標取云云，嗣改稱
    第六、七會云云；復就被告何時未再給付死會會款時，於自訴狀雖載明為收得會
    款即捲逃，有五十餘萬未給付云云，嗣改稱伊亦參加被告所起之互助會，故與被
    告抵銷結果，被告約有三十餘萬未給伊云云。是依自訴人此部分供稱，足認被告
    於標取會款後，尚有陸續給付會款予自訴人（僅因相互計算結果而未實際交付死
    會會款）。再本院繼訊之自訴人何認被告有施用詐術犯行時，自訴人並無法具體
    指明，僅稱因被告跑掉云云（參本院九十年八月二十三日訊問筆錄）。然查，債
    務人未依債務本旨履行給付者，依一般社會經驗而言，原因非一，因不可歸責之
    事由無法給付，或合法主張抗辯事由而拒絕給付，甚至債之關係成立後，始行惡
    意遲延給付，凡諸此原因，皆有可能，非必出於自始無意給付之詐欺犯罪一端，
    故難逕以單純債務不履行之狀態，及推定其自始及有不法所有之意圖及施用詐術
    之犯行，逕以詐欺罪相繩。依自訴人前開陳述，實難認被告於參加互助會時及標
    取會款時，有何施以詐術使自訴人陷於錯誤之可言。
  (二)至於自訴人所提出之本票二紙，所載之發票日分為八十九年七月十五日及同年月
    十八日，所載發票日均在自訴人所指訴被告標取會款之後，故依前開本票，充其
    量僅可認定，被告確於嗣後因無力續給付死會會款所簽發而已，然僅憑被告簽發
    該本票之事實，亦無從據此推論被告於參加自訴人所招攬互助會及標取會款時，
    即有施用詐術，使自訴人陷於錯誤而交付互助會款之事實。
  (三)此外，自訴人復無其他證據足資證明被告有詐欺之犯行，本件應屬民事債務不履
    行之糾葛，應循民事訴訟途徑解決，揆諸首揭刑事訴訟法之規定，本件自訴應予
    駁回。
據上論結，依刑事訴訟法第三百二十六條第三項、第二百五十二條第十款，裁定如主
文。
中      華      民      國    九十      年      八      月     三十     日
                                  臺灣高雄地方法院刑事第四庭
                                      法    官  張 維 君
右正本證明與原本無異。
如不服本裁定，應於裁定送達後五日內，向本院提出抗告狀。
                                      書 記 官  趙 美 玲
中    華    民    國      九十      年      八      月      三十      日


司法院資訊處製作；財團法人民間司法改革基金會備份。
